【裁判字號】    95,判,404
【裁判日期】    950330
【裁判案由】    地價稅
【裁判全文】
最  高  行  政  法  院  判  決
                                     95年度判字第00404號
上  訴  人  乙○○
訴訟代理人  徐南城律師
被 上訴 人  基隆市稅捐稽徵處
代  表  人  甲○○
上列當事人間因地價稅事件，上訴人對於中華民國92年9月9日臺
北高等行政法院91年度訴字第2141號判決，提起上訴。本院判決
如下：
    主  文
原判決廢棄，發回臺北高等行政法院。
    理  由
一、本件上訴人所有基隆市○○區○○段680地號等17筆土地，
    經被上訴人核定89年度應納地價稅額為新臺幣（下同）2,63
    6,389元。上訴人不服，申經復查結果，改課地價稅1,180,1
    17元。上訴人仍不服，循序提起行政訴訟。
二、上訴人起訴主張：上訴人所有安樂區○○段811、853、868
    地號（重測前依序為鶯歌石段鶯歌石小段70之25、72之18、
    72之55地號）土地係國家新城（大業倉儲）聯外道路之一部
    分，為都市○○道路用地，不應負擔地價稅。同段680、682
    、682之1、808地號4筆土地使用分區為「住宅區」「公園」
    等，其屬公共設施之面積之位置、面積均未確定，依土地稅
    減免規則第11條規定，其地價稅、田賦應全免。同段744、
    750、777、782、811、822、825、853、854、866、868地號
    等11筆土地都市計畫使用分區編為住宅區，其上有諸多墳墓
    ，比例頗大，其餘空地則種植綠竹、果樹，且該土地面臨峭
    壁，高低落差逾6樓，前後無建築線，無法申請建照，不能
    建築，且一直用作農業用地使用，被上訴人按一般稅率核課
    地價稅，有違土地稅法第22條第1項規定。為此訴請判決撤
    銷訴願決定及原處分。
三、被上訴人則以：系爭811、853、868地號土地未列入國家新
    城（大業倉儲）聯外道路工程土地使用清冊範圍。系爭811
    地號土地地目為建，同段750、774、777、782、822、825、
    853、854、866、868地號等10筆土地都市計畫使用分區為住
    宅區，680（重測前為鶯歌石段鶯歌石小段320地號）、682
    （重測前為鶯歌石段鶯歌石小段319地號）、682之1（89年2
    月2日分割自680地號）、808地號等4筆土地都市計畫使用分
    區部分為「住宅區」，其使用分區為「住宅區」部分，非屬
    都市計畫法所稱之公共設施保留地，均非屬依法限制建築或
    不能建築地區，且係公共設施完竣地區，核無土地稅法第22
    條課徵田賦規定之適用，應按一般用地稅率課徵地價稅。再
    查系爭680、682、682之1、808地號土地，其使用分區分別
    為住宅區○○○○道路及保護區，係屬變更基隆市港口商埠
    部分（國家新城附近地區）細部計畫案範圍，目前尚未分割
    ，依財政部88年1月19日台財稅第881896214號函釋規定，先
    以估算面積徵免地價稅，俟將來地政機關釘樁逕為分割確定
    ，面積如有增減，再依法辦理補退稅款。而土地稅減免規則
    第11條規定係就公共設施保留地部分所為之減免規定，與前
    揭財政部函釋並無牴觸等語，資為抗辯。
四、原審斟酌全辯論意旨及調查證據結果，以：（一）系爭811
    、853、868地號土地部分：查土地稅法第14條規定：「已規
    定地價之土地，除依第22條規定課徵田賦者外，應課徵地價
    稅。」行政院依據土地稅法第6條及平均地權條例第25條制
    定土地稅減免規則，該規則第9條前段固從寬訂定：「無償
    供公眾使用之私有土地，經查明屬實者，在使用期間內，地
    價稅或田賦全免。」惟亦已明定應經查明屬實者，其在使用
    期間內之地價稅或田賦始能獲得全免。故除地目變更為「道
    」土地（應根據主管地政機關變更登記為「道」之地籍資料
    辦理），依同規則第22條但書第2款規定，始應由稽徵機關
    依通報資料逕行辦理或由用地機關函請稽徵機關辦理，免由
    所有權人申請，即可免徵地價稅外，其餘未經主管地政機關
    將地目變更為「道」之土地依同條前段規定，私有土地應由
    所有權人或典權人造具清冊檢同有關證明文件向直轄市、縣
    市主管稽徵機關申請，始能減免地價稅。本件上訴人既自承
    其地目為「林」，並非「道」，而依據基隆市政府工務局92
    年7月17日基府工都貳字字0920063782號函所示，其都市計
    畫使用分區為住宅區，並屬已規定地價之土地，依上開法律
    之規定，如上訴人主張其係供公眾使用之道路用地，欲免徵
    地價稅，即應由上訴人造具清冊檢同有關證明文件向被上訴
    人提出申請，經查證屬實後，始能獲得免徵地價稅，本件上
    訴人未提出申請，即主張應免徵地價稅，自屬無據。（二）
    系爭808、680、682、682之1地號土地部分：屬變更基隆市
    港口商埠部分（國家新城附近地區）細部計畫案範圍，部分
    編為住宅區，部分編為公共設施（公園）保留地，目前尚未
    分割，被上訴人依現場勘查及財政部88年1月19日臺財稅第
    881896214號函釋規定，就上訴人向基隆市安樂地政事務所
    申請，並經該所90年1月4日（89）基安地所二字第11032號
    及90年4月3日（90）基安地所字第2635號函復上訴人估算之
    面積，其編定為公共設施保留地仍農業使用部分，依土地稅
    法第22條規定課徵田賦，就編定為公共設施保留地未作任何
    使用部分，依土地稅減免規則第11條規定免徵地價稅。至於
    編定為住宅區部分，經基隆市政府87年5月27日會勘結果係
    屬公共設施完竣地區，核無土地稅法第22條課徵田賦規定之
    適用，乃按一般用地稅率課徵地價稅，於法並無違誤。（三
    ）系爭750、774、777、782、811、822、825、853、854、
    866、868地號土地部分：依土地稅法第14條及第22條第1項
    等規定，上揭土地都市計畫使用分區均為「住宅區」，經基
    隆市政府工務局92年7月17日基府工都貳字第0920063782號
    函復，均屬國家新城細部計畫範圍內之住宅區，非屬依法不
    能建築或限制建築之地區，上訴人雖主張地上有諸多墳墓，
    惟此乃上訴人與墳墓所有人間之私法關係，上訴人如何解決
    地上之墳墓，不能作為免徵地價稅之事由。上訴人另主張面
    臨峭壁高低落差大，及未臨建築線乙節，依據基隆市政府工
    務局90年7月12日（90）基府工都字第056278號函及90年8月
    8日（90）基府工都字第066391號函查得均未在禁建區範圍
    內，係位於國家新城細部計畫範圍內，非屬依法限制建築或
    不能建築地區；並經基隆市政府90年8月9日會同臺灣電力公
    司、自來水公司、安樂地政事務所等相關單位現場會勘結果
    ，係屬公共設施完竣地區。且依財政部82年12月16日臺財稅
    第820570901號函釋意旨，倘上訴人所有系爭土地果有部分
    落差大或未臨建築線者，即應與鄰地所有人以整個都市○○
    街廓為開發單元，其坡度亦應以整體開發後之坡度為準，且
    既以整個都市○○街廓為開發單元，自無土地未臨建築線之
    問題。原處分並無不法，訴願決定予以維持，亦稱妥適。上
    訴人徒執前詞，訴請撤銷，為無理由等，而予駁回。
五、原判決駁回上訴人之訴固非無見。惟查上訴人主張系爭第82
    2、866、854、825地號之原計畫道路因計畫道路變更為第82
    3、824、885地號而廢棄，其旁之土地第821、826、827、84
    6、847、857、856地號土地俱已興建房屋，別無其他空地可
    以協調或合併使用，是否屬實，上訴人既提出照片為證，原
    審未作任何調查，遽引財政部820570901號函認定上訴人之
    土地可與地協議調整地形或合併使用，而認為系爭土地無
    事實上不能建築之情形，似有認定事實不依證據而憑臆測之
    不合。次查，上訴人引用建築技術規則第6條主張系爭第682
    、682-1地號土地面臨峭壁，高低落差逾6樓，不能建築，是
    否屬實，未據原判決詳細查明是否事實上不能建築，乃原判
    決憑空認定該峭壁高低落差達6樓之土地可調整地形予以建
    築，其依據與事實是否相符，均有待原審勘驗現場鑑定查明
    ，上訴意旨據以指摘原判決有不備理由之違背法令，聲明廢
    棄，難謂無理由。爰將原判決廢棄，發回臺北高等行政法院
    ，詳為調查審認，另為合法妥適之裁判，以昭折服。
六、依行政訴訟法第256條第1項、第260條第1項，判決如主文。
中    華    民    國    95    年    3     月    30    日
                  第四庭審判長法  官  高  啟  燦
                              法  官  吳  明  鴻
                              法  官  黃  璽  君
                              法  官  廖  宏  明
                              法  官  楊  惠  欽
以  上  正  本  證  明  與  原  本  無  異
中    華    民    國    95    年    3     月    30    日
                              書記官  邱  彰  德


司法院資訊處製作；財團法人民間司法改革基金會備份。
